【裁判字號】    90,訴,335
【裁判日期】    900903
【裁判案由】    偽造文書
【裁判全文】
臺灣板橋地方法院刑事判決                            九十年度訴字第三三五號
    公  訴  人  臺灣板橋地方法院檢察署檢察官
    被      告  乙○○
    選任辯護人  李文欽
                曾紀穎律師
右列被告因偽造文書案件，經檢察官提起公訴（九十年度偵字第八六七號），本院判
決如左：
    主  文
乙○○行使偽造私文書，足以生損害於他人，處有期徒刑肆月，如易科罰金，以參佰
元折算壹日，偽造之「李涪淇」簽名、指印各壹枚之署押沒收之。
    事  實
一、乙○○前於民國八十七年十月起至八十八年三月間因連續與有夫之婦丙○○通姦
    （妨害家庭部分另案為本院判決自訴不受理確定），而丙○○於八十八年二月初
    發現因姦懷孕，乃由乙○○陪同於八十八年二月八日前往臺北縣三重市○○○路
    五六號「明安婦產科」施行人工流產，惟依優生保健法第九條第二項規定，應得
    丙○○配偶之同意，詎乙○○竟乃冒用丙○○之夫「李涪淇」名義，於「手術同
    意書」上偽造「李涪淇」之簽名及指印各一枚而偽造其署押，進而偽造上開李涪
    淇名義之手術同意書，嗣並持以行使而交付該婦產科醫師甲○○，致甲○○醫師
    不察，始因而為丙○○施行人工流產手術，足以生損害於李涪淇。
二、案經李涪淇訴由臺灣板橋地方法院檢察署檢察官偵查起訴。
    理  由
一、訊據被告乙○○矢口否認有何上開犯行，辯稱伊當日雖有陪同告訴人之妻丙○○
    前往該婦產科施行人工流產，但伊並不記得有簽立上開手術同意書等語，惟查被
    告已自承與告訴人之妻丙○○通姦，且當日確係伊一人陪同丙○○前往施行人工
    流產之事實，核與證人丙○○證述相符，並有簽立「李涪淇」名義署押之手術同
    意書影本一紙為憑，而證人丙○○復證稱上開手術同意書上病人欄上其名義之署
    押確係伊簽立等情，雖證人丙○○供稱伊先行簽立後即送入治療室，旁邊先生欄
    之「李涪淇」名義署押係何人簽立伊並不知道等情，證人黃淑惠即明安婦產科甲○○醫師之妻，亦到庭證稱因時間太久伊無法指認等情，惟衡情證人丙○○當日
    施行人工流產手術既僅有被告一人陪同前往，且當時被告與證人丙○○之姦情告
    訴人尚未知曉，復為被告所不爭，而配偶同意復為施行人工流產之法定必要條件
    ，且該同意書既為證人丙○○所簽名同意，亦不可能為醫院方面所偽造，則當日
    冒用告訴人名義簽立該同意書者，除在場之被告外絕無他人，是被告辯稱當日雖
    係伊一人陪同前往，但並未在同意書上冒用告訴人名義簽名云云，自不足採。至
    該手術同意書已經證人黃淑惠證稱於八十八年五月六日證人丙○○前往複診時，
    已為自稱丙○○之夫之人強行取走原本，現僅保留影本等情，因無原本可供鑑證
    ，且事證已臻明確，被告聲請送往相關機關鑑定筆跡已無必要。另於八十八年五
    月六日至明安婦產科取走上開手術同意書原本者，究係何人，證人黃淑惠已到庭
    證稱因時間太久，無從指認而屬不明，而被告及告訴人復均否認有前往取走該原
    本之事實，惟此乃係被告犯罪後所發生之事實，尚與本件待證事實無關，被告雖
    指告訴人係藉此要求賠償金未得而涉有嫌疑，惟此亦不過係告訴人提出告訴之動
    機，尚無從據為被告有利之認定，從而，本件事證明確，被告犯行堪以認定。
二、核被告行使偽造李涪淇名義之手術同意書，足以生損害於李涪淇，所為係犯刑法
    第二百十六條、第二百十條之行使偽造私文書，足以生損害於他人罪。其偽造李
    涪淇簽名、指印之署押行為屬偽造私文書之階段行為；另其偽造私文書之低度行
    為亦為行使之高度行為所吸收，均不另論罪。爰審酌被告犯罪之動機、目的、手
    段、所生危害、與被害人關係及犯罪後態度等一切情狀，量處如主文所示之刑。
    又被告行為後，刑法第四十一條已於九十年一月十日修正公布施行，並於同年月
    十二日生效，其得易科罰金之罪已變更放寬為犯最重本刑為五年以下有期徒刑以
    下之刑之罪，比較新舊法，以新法較有利於被告，依刑法第二條第一項前段之規
    定，應適用裁判時之法律，爰依裁判時之修正後刑法第四十一條第一項前段規定
    諭知其易科罰金之折算標準。另上開手術同意書上「李涪淇」簽名、指印各一枚
    ，係屬偽造之署押，雖未扣案而為不詳之人取走，但無證據證明業已滅失，不問
    屬於犯人與否，應依刑法第二百十九條規定沒收之。
據上論斷，應依刑事訴訟法第二百九十九條第一項前段，刑法第二百十六條、第二百
十條、第二百十九條、第二條第一項前段、第四十一條第一項前段，罰金罰鍰提高標
準條例第二條判決如主文。
本案經檢察官李嘉明到庭執行職務。
中      華      民      國      九十      年      九      月      三    日
                              臺灣板橋地方法院刑事第六庭
                                      法  官  朱 耀 平
右正本證明與原本無異
如不服本判決應於送達後十日內向本院提出上訴狀
                                      書記官  黃 炎 煌
中      華      民      國      九十      年      九      月      三    日
附錄本案論罪科刑法條全文：
刑法第二百十條：偽造、變造私文書，足以生損害於公眾或他人者，處五年以下有期
                徒刑。
刑法第二百十六條：行使第二百十條至第二百十五條之文書者，依偽造、變造文書或
                  登載不實事項或使登載不實事項之規定處斷。


司法院資訊處製作；財團法人民間司法改革基金會備份。
